【裁判字號】    91,交易,564
【裁判日期】    920506
【裁判案由】    過失傷害
【裁判全文】
臺灣板橋地方法院刑事判決                        九十一年度交易字第五六四號
    公  訴  人  臺灣板橋地方法院檢察署檢察官
    被      告  丙○○
右列被告因業務過失傷害案件，經檢察官提起公訴（九十一年度偵續字第九一號），
本院判決如左：
    主  文
丙○○從事業務之人，因業務上之過失傷害人致重傷害，處有期徒刑肆月，如易科罰
金，以參佰元折算壹日。
    事  實
一、丙○○係營業大客車司機，為從事駕駛業務之人，於民國八十九年十一月十日十
    六時二十五分左右，駕駛車牌號碼ＣＣ—９２０號營業大客車，從國道三號高速
    公路下中和交流道，行經台北縣中和市○○路Ｙ字型分岔路段，進入六三０號前
    之快車道，欲左轉至連城路往土城市方向行駛，原應注意汽車行駛時，駕駛人應
    注意車前狀況及兩車併行之間隔，隨時採取必要之安全措施及行經無號誌之交叉
    路口時，應減速慢行，作隨時停車之準備，而依當時情形，又無不能注意之情形
    ，竟疏於注意及此，採取適當之措施，而於通過上開交岔路口時，擦撞到併行在
    其右側之ＦＱＵ—４７８號重型機車騎士乙○○之左手肘處，致乙○○人車倒地
    後，因此受有左肘上截肢之重傷害。丙○○於肇事後，警方尚未發覺其犯罪前，
    即停留於現場等候警員前來處理，並當場承認為肇事人，而自首並接受裁判。
二、案經乙○○訴由台北縣政府警察局中和分局報告臺灣板橋地方法院檢察署檢察官
    偵查起訴。
    理  由
一、訊據被告丙○○矢口否認有何過失，辯稱：伊當時行車速度僅有每小時五公里，
    並未撞及告訴人，告訴人無照駕駛，且其騎車應在慢車道，而不應快速騎乘在快
    車道，告訴人從被告所駕駛之遊覽車右方超車，發現空間不大，一時心慌失控自
    行往右偏而撞上安全島，再擦撞橋柱，倒地後左手撞擊地面導致骨折，就醫時經
    醫師接合，嗣因照護問題造成感染才於數日後不得不截肢，如依中興醫院診斷稱
    為重物輾壓所致，由大型遊覽車輾壓勢必粉碎性骨折，難以接合而需即行截肢，
    但本案醫療過程並非如此，可能是因細菌感染，方導致告訴人就醫十天後需截肢
    之結果云云。
二、經查：
(一)、右揭事實，迭據告訴人乙○○於警訊時、偵查中及本院審理時指訴綦詳，核其先
    後指訴之受傷經過情節均大致相符，並有板橋中興醫院出具之診斷證明書一紙、
    道路交通事故報告調查表一份、車禍現場暨車輛毀損照片十一幀附卷可稽。
(二)、按道路交通安全規則第九十四條第三項規定：「汽車行駛時，駕駛人應注意車前
    狀況及兩車併行之間隔，並隨時採取必要之安全措施」。而訊之證人即當天搭乘
    遊覽車之私立莊敬高中學生劉冠毅於偵查中證稱：「我記得是十一月十日搭他的
    車，因丙○○所駕車是負責學生上下學司機，因我是車長固定坐司機旁邊，最早
    是高一就搭他的車．．」、「當時我們從高速公路下來要左轉，當時行進中聽到
    『碰』的一聲，看到庭上這位倒了，司機先停下車，我們還有些同學幫忙處理，
    那人倒在馬路上，機車在安全島上，他的手有磨傷，看到白色骨頭」、「我下去
    看時，人離遊覽車有半尺距離，沒注意到遊覽車後輪有沒有血跡，我們當時急於
    救傷者，傷者自己拿手機叫我們撥給他家人，當時我跟司機在聊天，聽到『碰』
    的一聲，不知道什麼情形」等語（詳見臺灣板橋地方法院檢察署九十年度偵字第
    六三二八號偵查卷第四十八頁），而告訴人亦於本院訊問時指稱：「他撞到我的
    時候我的摩托車車頭往右邊撞到安全島，摩托車飛出去往車道的方向，我人則趴
    在地下，現場因為被搬動過，所以我的摩托車後來是在安全島上」等語。據上開
    證述及告訴人之指訴可知，告訴人於發生車禍事故時，人係倒在馬路上，並非在
    安全島上；所以，被告辯稱：告訴人可能係失控擦撞上路旁之安全島，再擦撞橋
    柱，倒地後左手撞擊地面導致骨折云云，並不足採；況且，被告於駕駛車輛欲左
    轉之際，仍與同車之人聊天，衡諸常情，其注意力勢必減低而無法完全專注於駕
    駛，則其是否能對於當時車前狀況及兩車併行之間隔，隨時採取必要之安全措施
    ，即屬可議。再者，經本院實地至現場履勘，觀察被告駕駛遊覽車模擬當時行進
    路線發現，被告當時係駕駛車輛自高速公路中和交流道下，欲往土城方向行駛，
    需先從外側車道向左切入內側車道，又因上開路段之內外側車道設置有劃分快慢
    車道之安全島，且與對向車道間亦設有分隔島，而被告所駕駛車輛遊覽車屬大型
    車輛，車體龐大既寬且長，於切入時所需角度較一般小型車輛為大，又向左行進
    所佔空間亦大，且左轉時容易因此產生駕駛者從後照鏡中無法看見的死角，故駕
    駛者需同時顧及左前方車頭是否有來車及是否會撞到分隔島，並注意其左後方車
    尾是否已經過快慢車道間的安全島，此有本院勘驗筆錄一份及照片十三張存卷可
    考，所以，被告於駕駛該遊覽車時自需投入更多的注意力，則被告於彼時卻與車
    上同學聊天，即有欠妥當。
(三)、雖證人即到場處理警員甲○○於偵查中證稱伊到場時有看遊覽車並沒有異狀，但
    只是大約看等語，復於本院訊問時證述稱：伊約於車禍發生後二分鐘到達現場，
    遊覽車及告訴人位置均已移動，而看見告訴人坐在安全島等待救援，告訴人有穿
    著外套，正在流血，伊有查看遊覽車的車輪，但以肉眼看並沒有發現車輪上有血
    跡等情，故到場處理員警並未於第一時間及時蒐證被告車輪上實際上是否確無血
    跡，所以縱然經檢察官於九十年四月二十日履勘該輛遊覽車，然離事發已有五個
    月之久，能否再從該遊覽車車身外表勘得刮痕或血跡，已有疑問，況依履勘當日
    所制作之履勘筆錄記載「遊覽車底部顏色已由淺藍色改為深藍色，在二月底時，
    所以遊覽車右側面已無發現任何刮痕」等語，則時隔多時，似無可能從車身外表
    再取得任何跡證。又觀諸現場照片，僅有一處路面染有告訴人血跡，並未因告訴
    人有移動過而沿移動過的路線留下血跡，而據被告陳稱：「血跡的位置不是告訴
    人跌倒的位置，而是告訴人站起來滴血的位置，從照片上可以看出，我看到告訴
    人流血要告訴人站在旁邊，．．」等語（本院九十一年十二月二十六日訊問筆錄
    參見），參以告訴人係穿著外套，則告訴人之手肘未於經輾壓時立即滲血至跌倒
    的地面處及車輪，而為外套所隔絕，亦有可能，從而，尚不能因未見該遊覽車車
    輪有血跡，即以此遽為被告有利之認定。
(四)、再者，告訴人係於八十九年十一月十日送入中興醫院急診治療，經診斷為「嚴重
    壓傷左上肢合併左肱骨髁部Ｔ型粉碎性骨折及左上臂肌肉缺損及左前臂皮膚（全
    層）剝離」而施以急診手術，嗣於同年月二十二日轉院，出院時合併左上肢皮膚
    壞死感染乙節，有板橋中興醫院於八十九年十二月九日出具之普通診斷證明書一
    紙可考，又經板橋中興醫院於九十五月十一日（九０）中醫總字第九００一三九
    號函覆表示：「病人主訴騎機車與遊覽車發生車禍。當時左肱骨、左肘骨外露，
    部分皮膚、肌肉缺損，此種外傷應為重物碾壓後之傷害」。雖被告辯稱告訴人係
    自行跌倒撞上安全島橋柱而導致骨折，然依常理判斷，倘自行跌倒所致之骨折，
    應不致於有「粉碎性」骨折之情形，且經本院就有關告訴人所受傷害情形依職權
    函詢板橋中興醫院，該醫院函覆告訴人入院時所受傷害不可能係自行跌倒所致，
    而該傷害已達重傷害程度，告訴人出院時合併左上肢皮膚壞死感染是因其本身傷
    害所致，此有該醫院九十二年四月十七日九十二中醫總字第九二０八五號函覆各
    一紙可佐。又告訴人係於八十九年十一月二十二日，因左手臂開放性骨折、組織
    壞死由外院轉至財團法人長庚紀念醫院林口分院急診、住院治療，當日緊急進行
    左手肘以上截肢手術，九十年六月十三日回診時傷口癒合，但尚未裝置義肢。術
    後病理報告證實，病患主要為軟組織的外傷，造成組織急慢性壞死及出血，故其
    左手臂之截肢應與其外傷嚴重性有關，有該分院九十二年四月二十一日（九二）
    長庚院法字第０四０四號函覆一紙可稽。再佐以證人甲○○於本院訊問時證述：
    「我送告訴人到醫院的時候，有聽醫生說起告訴人要截肢」等語。綜上，經上開
    二家醫院研判，均認為告訴人於受傷害時，即已經達重傷害程度。所以，被告質
    疑可能係非另因板橋中興醫院施以治療後細菌感染，方導致告訴人就醫十天後需
    截肢之結果，純屬臆測之詞，並不足採。參以被告於警訊時即尚且陳稱：「因為
    我駕駛的是營大客車，至於右後輪是否有壓過東西，我不太清楚」等語，是被告
    並無法確信其當時未壓過任何物體，而其於本院訊問時自承：「被重物壓輾並不
    一定是被我遊覽車壓過，當時我的右方並沒有車子，只有右後方有告訴人之機車
    經過而己」等語（詳見本院九十二年三月十一日審判筆錄），則應可據上各節，
    參互印證，而推論告訴人之上開粉碎性骨折等傷害係遭被告所駕駛之遊覽車輾壓
    所致，並非經其它車輛重壓所致。
(五)、綜合上述各節，及卷附跡證資料研判，本院認為應係二車行經肇事地互未保持安
    全間隔擦撞肇事，而臺灣省車輛行車事故覆議鑑定委員會亦認此可能性較大，有
    該委員會九十年十二月十日府覆議字第九０二三二七號函在卷可稽。再依卷附道
    路交通事故調查報告之記載及現場照片可知，事故當時天候晴、日間自然光，視
    距良好、路面狀態為乾燥無缺陷。而依當時情形，尚無不能注意之情況，則被告
    疏未注意與其併行之告訴人所騎乘之機車，未隨時採取保持安全間隔之必要安全
    措施，以致擦撞肇事，仍難認其為無任何過失，其所辯尚無可採。雖按慢車行駛
    至交岔路口，四車道以上道路設有劃分島分快慢車道者，不得左轉；及慢車行駛
    ，不得爭先、爭道、並行競駛或以其他危險方式駕駛，道路交通安全規則第一百
    二十五條第六款、第一百二十六條第一項分別定有明文。而本件告訴人乙○○未
    遵守上開交通安全規則而違規誤駛入設有劃分島之內側快車道內，固有過失。然
    被告仍不能因此即免除其罪責。則被告過失行為與告訴人之受有重傷害結果間，
    仍有因果關係。本件事證明確，被告犯行堪以認定。
二、核被告丙○○所為，係犯刑法第二百八十四條第二項之業務過失傷害罪。按刑法
    第六十二條所謂自首，祇以犯人在犯罪未發覺之前，向該管公務員申告犯罪事實
    ，而受裁判為已足，並不以使用自首字樣為必要。又刑事訴訟採職權主義，不能
    期待被告自己證明其自己犯罪，因之，自首者於自首後，縱又為與自首時不相一
    致之陳述，甚至否認犯罪，仍不能動搖其自首效力，最高法院八十八年度台上字
    第八七七號判決要旨可資參照。則本案被告於犯罪未經發覺前，主動向處理肇事
    現場之警員自首而有接受裁判，有臺北縣警察局中和分局偵辦交通事故案件涉嫌
    人是否自首調查表所載甚明，雖被告於本院審理時否認有何過失，然依前開判決
    要旨說明，應依自首之規定減輕其刑。爰審酌被告過失程度之輕重，而告訴人違
    規駕駛亦有過失，及本件犯罪手段、對告訴人因此左肘上截肢，對其身體所生危
    害非小，及被告犯罪後即下車在場處理，然尚未與被害人達成和解，賠償被害人
    損失等一切情狀，量處如主文所示之刑，並諭知易科罰金之折算標準，以示懲儆
    。
據上論斷，應依刑事訴訟法第二百九十九條第一項前段，刑法第二百八十四條第二項
後段、第六十二條、第四十一條第一項前段，罰金罰鍰提高標準條例第一條前段、第
二條，判決如主文。
本案經檢察官蔡顯鑫到庭執行職務。
中      華      民      國      九十二      年    五    月      六      日
                              臺灣板橋地方法院刑事第六庭
                                      法  官    林淑婷
右正本證明與原本無異
如不服本判決應於送達後十日內向本院提出上訴狀
                                      書記官    廖貞音
中      華      民      國      九十二      年    五    月      六      日
附錄本案論罪科刑法條全文
刑法第二百八十四條第二項：
    從事業務之人，因業務上之過失傷害人者，處一年以下有期徒刑、拘役或一千元
    以下罰金。致重傷者，處三年以下有期徒刑、拘役或二千元以下罰金。


司法院資訊處製作；財團法人民間司法改革基金會備份。
